【裁判字號】    98,上訴,440
【裁判日期】    980630
【裁判案由】    違反毒品危害防制條例
【裁判全文】
臺灣高等法院高雄分院刑事判決         98年度上訴字第440號
上  訴  人
即  被  告    甲○○
上列上訴人因違反毒品危害防制條例案件，不服臺灣屏東地方法
院97年度訴字第1733號中華民國98年1 月21日第一審判決（起訴
案號：臺灣屏東地方法院檢察署97年度毒偵字第2367號），提起
      上訴，本院判決如下：
     主  文
原判決撤銷。
甲○○施用第一級毒品，累犯，處有期徒刑柒月；又施用第二級
毒品，累犯，處有期徒刑肆月。應執行有期徒刑玖月。
    事  實
一、甲○○於民國（以下同）89年間因施用毒品案件，經台灣屏
    東地方法院以89年度毒聲字第1256號裁定送觀察、勒戒後，
    因認有繼續施用毒品之傾向，再該院以89年度毒聲字第1566
    號裁定令入戒治處所施以強制戒治，其間因戒治成效良好，
    經本院裁定停止戒治，於民國89年12月8 日出所（保護管束
    期間至90年7 月10日）；嗣於上開強制戒治執行完畢後5 年
    內之93、94年間，再因施用毒品案件，經該院以94年度訴字
    第633 號判決判處有期徒刑10月、6 月確定；另於94年間，
    復因違反槍砲彈藥刀械管制條例案件，經該院以94年度訴字
    第744 號判決判處有期徒刑2 年，後因撤回上訴而確定；上
    開10月、6 月之徒刑，經該院以96年度聲減字第612 號裁定
    各減為有期徒刑5 月、3 月，並與上開2 年之有期徒刑定應
    執行刑為2 年4 月，而於96年9 月17日縮短刑假釋出監，並
    於97年5 月4 日縮刑期滿未經撤銷假釋以已執行完畢論。詎
    仍未戒除吸食毒品之惡習，復基於施用第一級毒品海洛因之
    犯意，於97年9 月17日16時許，在屏東縣屏東市○○路○ 段
    100 巷旁，以注射針筒摻水注射之方式，施用第一級毒品海
    洛因1 次；另基於施用第二級毒品甲基安非他命之犯意，於
    上開時地，以將甲基安非他命置入玻璃球內燒烤燃燒成煙並
    吸食之方式，施用第二級毒品甲基安非他命1 次。嗣為警於
    97年9 月19日13時10分許，在屏東縣屏東市○○里○○街某
    處，見甲○○因在路邊修理機車行跡可疑而上前盤查，甲○
    ○並趁機加速逃逸，經警方於屏東縣屏東市○○街○ 段84巷
    內攔下，甲○○在有偵查權之機關未發覺其上開施用毒品犯
    罪前，主動對承辦警員承認有吸食毒品惡習之情事，願意接
    受法院裁判而自首，並同意接受採尿送驗呈毒品陽性反應而
    查悉上情，並供出其毒品來源係向鍾美華等人所購買，經警
    因而查獲鍾美華，並扣得鍾美華持有之88包毒品，現移送偵
    辦中。
二、案經屏東縣警察局屏東分局移送臺灣屏東地方法院檢察署檢
    察官偵查起訴。
    理  由
一、上揭施用毒品海洛因及安非他命之事實，業據上訴人甲○○
    於原審及本院審理時坦承不諱，又上訴人甲○○經警於查獲
    當日13時30分所採之尿液送驗結果，係呈嗎啡及甲基安非他
    命陽性反應，此有屏東縣警察局屏東分局毒品案件涉嫌人尿
    液採證編號姓名對照表、台灣檢驗科技股份有限公司97年10
    月6 日編號KＺ000000000000號濫用藥物尿液檢驗報告各1 份
    在卷可稽。又按修正毒品危害防制條例就施用毒品者，祇於
    「初犯」及「5 年後再犯」二種情形，有其追訴條件之限制
    ，即須於初犯經觀察、勒戒或強制戒治釋放後，5 年內均無
    施用毒品之行為，始能認其前所實施之觀察、勒戒或強制戒
    治已足遮斷毒癮，而得於5 年後再犯時，再予適用初犯之規
    定，重行觀察、勒戒等程序。倘5 年內已經再犯，被依法追
    訴處罰，縱其第3 次（或第3 次以上）施用毒品之時間在初
    犯釋放5 年以後，即與「5 年後再犯」之情形有別，且因已
    於「5 年內再犯」，顯見其再犯率甚高，原實施觀察、勒戒
    或強制戒治，已無法收其實效，而無5 年戒斷期之存在，自
    無再經觀察、勒戒及強制戒治之必要，應由檢察官逕行起訴
    （最高法院95年度台非字第59號、第65號判決意旨、95年度
    第7 次刑庭會議決議意旨參照）。查上訴人甲○○前因施用
    毒品案件，經台灣屏東地方法院以89年度毒聲字第1256號裁
    定送觀察、勒戒後，因認有繼續施用毒品之傾向，再經該院
    以89年度毒聲字第1566號裁定令入戒治處所施以強制戒治，
    其間因戒治成效良好，經該院裁定停止戒治，於89年12月8
    日出所（保護管束期間至90年7 月10日）；嗣於上開強制戒
    治執行完畢後5 年內之93、94年間，再因施用毒品案件，經
    該院以94年度訴字第633 號判決判處有期徒刑10月、6 月確
    定之事實，有臺灣高等法院被告前案紀錄表、臺灣高等法院
    在監在押全國紀錄表及該院94年度訴字第633 號刑事判決各
    1 份在卷足參，則上訴人甲○○於前案經強制戒治執行完畢
    後，於5 年內已經再犯，並經依法追訴處罰，雖本案施用毒
    品之時間在初犯釋放5 年後，惟被告既已先於「5 年內再犯
    」，顯見其再犯率甚高，原實施觀察、勒戒、強制戒治均已
    無法收其實效，而無5 年戒斷期之存在，參諸前揭判決意旨
    ，自無再經觀察、勒戒及強制戒治之必要，而應由檢察官逕
    行起訴，是上訴人甲○○於強制戒治執行完畢後，於5 年內
    已經再犯本件施用毒品，事證明確，其犯行已堪認定。
二、查海洛因及甲基安非他命分屬毒品危害防制條例第2 條第2
    項第1 款所規定之第一級毒品及同條項第2 款所規定之第二
    級毒品，核上訴人甲○○所為，係犯毒品危害防制條例第10
    條第1 項施用第一級毒品罪及同條第2 項施用第二級毒品罪
    。上訴人甲○○持有毒品，復進而施用，其持有毒品之低度
    行為，為施用毒品之高度行為所吸收，均不另論罪。上訴人
    甲○○所犯上開二罪間，犯意各別，罪名不同，應分論併罰
    。上訴人甲○○前因施用毒品案件，經台灣屏東地方法院以
    94年度訴字第633 號判決判處有期徒刑10月、6 月確定；另
    於94年間，復因違反槍砲彈藥刀械管制條例案件，經該院以
    94年度訴字第744 號判決判處有期徒刑2 年，後因撤回上訴
    而確定；上開10月、6 月之徒刑，經該院以96年度聲減字第
    612 號裁定各減為有期徒刑5 月、3 月，並與上開2 年之有
    期徒刑定應執行刑為2 年4 月，而於96年9 月17日縮短刑假
    釋出監，並於97年5 月4 日縮刑期滿未經撤銷假釋以已執行
    完畢論一情，有臺灣高等法院被告全國前案紀錄表1 份在卷
    可憑，於5 年內故意再犯有期徒刑以上之本件，應依刑法第
    47條第1 項規定，各論以累犯，並依法各加重其刑。又上訴
    人甲○○係於97年9 月19日13時10分許，在屏東縣屏東市○
    ○里○○街某處，因在路邊修理機車行跡可疑，遭警盤查，
    其並趁機加速逃逸，經警方於屏東縣屏東市○○街○ 段84巷
    內攔下時，主動對承辦警員承認有吸食毒品惡習之情事等情
    ，有卷附之偵查報告1 紙附卷可證（見原審卷第20頁），核
    與上訴人甲○○於原審審理時供述之情節相符，足見上訴人
    甲○○係於未發覺本件施用毒品犯罪前主動坦承犯行而接受
    裁判，符合刑法第62條自首之規定，爰依該規定減輕其刑。
    又上訴人甲○○供出其毒品來源係向鍾美華等人所購買，警
    方因而查獲販毒者鍾美華等人，並扣得鍾美華持有之88包毒
    品，鍾美華等人現由台灣屏東地方法院檢察署檢察官偵辦中
    ，此經証人即警員陳仁正、王俊捷於本院審理中陳述明確（
    見98年6 月16日本院審判筆錄），並有該案警卷筆錄、移送
    書及警卷可稽，應再依毒品危害防制條例第17條規定減輕其
    刑。上訴人甲○○既同有上開刑之加重及減輕事由，應依刑
    法第71條第1 項規定，先加後減之。
三、原審予以論科，固非無見，惟查上訴人甲○○有供出毒品來
    源，已据証人即警員陳仁正、王俊捷於本院審理中陳述明確
    ，並有該案警卷筆錄、移送書及警卷可稽，已如前述，原審
    未依毒品危害防制條例第17條規定予以減刑，尚有未洽，上
    訴人甲○○上訴請求依法減輕其刑，為有理由，原判決自應
    予撤銷改判。審酌上訴人甲○○施用毒品，不僅戕害其個人
    身心，且極易滋生其他犯罪，惡化社會治安，其前曾經觀察
    勒戒、強制戒治仍無法戒除毒品，又再犯本件施用毒品行為
    ，顯見其自制力不佳，其犯後能坦承犯行，施用毒品行為於
    本質上係屬自我戕害行為，有供出毒品來源因而破獲販毒者
    等一切情狀，爰就其施用第一級毒品部分，量處有期徒刑7
    月，就其施用第二級毒品部分，處有期徒刑4 月，並定其應
    執行刑為有期徒刑9 月。
據上論結，應依刑事訴訟法第369 條第1 項前段、第364 條、第
299 條第1 項前段，毒品危害防制條例第10條第1 項、第2 項、
第17條，刑法第11條前段、第47條第1 項、第62條前段、第51條
第5 款，判決如主文
本案經檢察官許美女到庭執行職務。
中    華    民    國    98    年    6     月    30    日
              刑事第六庭    審判長法  官  王憲義
                                  法  官  邱永貴
                                  法  官  張盛喜
以上正本證明與原本無異。
施用第一級毒品部分如不服本判決應於收受本判決後10日內向本
院提出上訴書狀，其未敘述上訴理由者，並得於提起上訴後10日
內向本院補提理由書狀（均須按他造當事人之人數附繕本）「切
勿逕送上級法院」。施用第二級毒品部分不得上訴。
中    華    民    國    98    年    6     月    30    日
                                  書記官  黃一秋
附錄本判決論罪科刑法條：
毒品危害防制條例第10條施用第一級毒品者，處六月以上五年以
下有期徒刑。
施用第二級毒品者，處三年以下有期徒刑。


司法院資訊處製作；財團法人民間司法改革基金會備份。
